【裁判字號】    97,訴,1663
【裁判日期】    971231
【裁判案由】    違反毒品危害防制條例
【裁判全文】
臺灣屏東地方法院刑事判決              97年度訴字第1663號
公  訴  人  臺灣屏東地方法院檢察署檢察官
被      告  甲○○
上列被告因違反毒品危害防制條例案件，經檢察官提起公訴（97
年度毒偵字第2095號），被告於準備程序期日就被訴事實為有罪
之陳述，本院合議庭裁定由受命法官獨任進行簡式審判程序，判
決如下：
    主  文
甲○○施用第一級毒品，累犯，處有期徒刑壹年貳月。
    事  實
一、甲○○前於民國90年間因施用毒品案件，經臺灣苗栗地方法
    院以90年度毒聲字第788 號裁定送勒戒處所觀察、勒戒，於
    90年7 月30日因認無繼續施用毒品傾向而釋放出所，並經臺
    灣苗栗地方法院檢察署檢察官以90年度毒偵字第998 號為不
    起訴處分確定。甲○○復於上開觀察、勒戒執行完畢釋放後
    5 年內，於(1)93年間因施用毒品案件，經本院以93年度訴字
    第869 號判決處有期徒刑10月確定；(2)於94年間因施用毒品
    案件，經本院以94年度訴字第385 號判決處應執行有期徒刑
    7 月確定。上開2 部分接續執行，其遂於94年5 月21日入監
    服刑，95年9 月18日縮短刑期假釋出監，於同年11月3 日假
    釋期滿未經撤銷，其未執行之刑，以已執行論。甲○○再於
    96年間因施用毒品案件，經本院以96年度訴字第328 號判決
    判處有期徒刑1 年確定，嗣經本院以96年度聲減字第1437號
    裁定減刑減為有期徒刑6 月確定，而於96年8 月15日入監服
    刑，97年2 月14日執行完畢，翌日出監。
二、詎甲○○仍無法戒除毒癮，復基於施用第一級毒品海洛因之
    犯意，於97年6 月13日下午2 時許為警採尿時往前回溯96小
    時內某時，在其屏東縣潮州鎮○○里○○路105 巷8 號之住
    處，以將海洛因置入注射針筒並加美娜水稀釋後持以注射手
    臂之方式，施用海洛因1 次。嗣於同日下午1 時40分許，在
    屏東縣內埔鄉○○路龍頸溪公園內，因行跡可疑為警盤查，
    並見其手臂有注射針孔之痕跡，且為毒品管制人口，經警帶
    回警局並得其同意採尿送驗，結果呈嗎啡陽性反應而悉上情
    。
三、案經屏東縣政府警察局內埔分局報請臺灣屏東地方法院檢察
    署檢察官偵查起訴。
    理  由
一、按除被告所犯為死刑、無期徒刑、最輕本刑為3 年以上有期
    徒刑之罪或高等法院管轄第一審案件者外，於法院行準備程
    序進行中，被告先就被訴事實為有罪之陳述時，審判長得告
    知被告簡式審判程序之旨，並聽取當事人、代理人、辯護人
    及輔佐人之意見後，裁定進行簡式審判程序，刑事訴訟法第
    273 條之1 第1 項定有明文，本件被告所為係犯死刑、無期
    徒刑、最輕本刑為3 年以上有期徒刑以外之罪，其於準備程
    序中就被訴事實為有罪之陳述，經法官告知簡式審判程序之
    旨，並聽取公訴人、被告之意見後，本院合議庭乃裁定由受
    命法官獨任進行簡式審判程序，合先敘明。又簡式審判程序
    之證據調查，不受刑事訴訟法第159 條第1 項、第161 條之
    2 、第161 條之3 、第163 條之1 及第164 條至第170 條規
    定之限制，刑事訴訟法第273 條之2 亦定有明文，故本件審
    理依該規定，亦排除嚴格證據調查，併予敘明。
二、上揭事實，業據被告甲○○於本院審理時坦承不諱（見本院
    卷第26頁）。又被告經採尿送驗結果，確呈嗎啡陽性反應，
    此有臺灣檢驗科技股份有限公司於97年7 月1 日所出具之檢
    驗報告1 紙（見警卷第9 頁）及屏東縣政府警察局內埔派出
    所偵辦毒品案件嫌疑人採證檢驗對照表1 紙在卷可佐（見警
    卷第8 頁）。此外，復有偵查報告1 紙存卷可按（見警卷第
    1 頁）。是被告上開自白核與事實相符，堪以採信。又按毒
    品危害防制條例於92年7 月9 日修正公布，自93年1 月9 日
    施行，其中第20條、第23條將施用毒品之刑事處遇程序，區
    分為「初犯」及「5 年內再犯」、「5 年後再犯」。依其立
    法理由之說明：「初犯」，經觀察、勒戒或強制戒治後，應
    為不起訴處分或不付審理之裁定；經觀察、勒戒或強制戒治
    執行完畢釋放後，「5 年內再犯」者，因其再犯率甚高，原
    實施之觀察、勒戒及強制戒治既已無法收其實效，爰依法追
    訴或裁定交付審理。至於經觀察、勒戒或強制戒治執行完畢
    釋放後，「5 年後再犯」者，前所實施之觀察、勒戒或強制
    戒治已足以遮斷其施用毒品之毒癮，為期自新及協助其斷除
    毒癮，仍適用「初犯」規定，先經觀察、勒戒或強制戒治之
    程序。從而依修正後之規定，僅限於「初犯」及「5 年後再
    犯」二種情形，始應先經觀察、勒戒或強制戒治程序。倘被
    告於5 年內已再犯，經依法追訴處罰，縱其第3 次（或第3
    次以上）再度施用毒品之時間，在初犯經觀察、勒戒或強制
    戒治執行完畢釋放5 年以後，已不合於「5 年後再犯」之規
    定，且因已於「5 年內再犯」，顯見其再犯率甚高，原實施
    觀察、勒戒或強制戒治，已無法收其實效，即應依該條例第
    10條處罰，最高法院95年度第7 次刑事庭會議決議意旨可資
    參照。本件被告如事實欄第一部分所示，前於90年間因施用
    毒品案件，經臺灣苗栗地方法院以90年度毒聲字第788 號裁
    定送勒戒處所觀察、勒戒，於90年7 月30日因認無繼續施用
    毒品傾向而釋放出所，復於上開觀察、勒戒執行完畢釋放後
    5 年內，於93年間因施用毒品案件，經本院以93年度訴字第
    869 號判決判處有期徒刑10月確定；又於94年間因施用毒品
    案件，經本院以94年度訴字第385 號判決判處有期徒刑6 月
    、2 月，應執行有期徒刑7 月確定，此2 部分並接續執行，
    而於95年11月3 日執行完畢等情，有臺灣高等法院被告前案
    紀錄表1 份附卷可按。則被告本件施用第一級毒品犯行，雖
    係在上開觀察、勒戒執行完畢釋放後5 年後所為，然被告在
    觀察、勒戒執行完畢釋放後5年 內曾有施用毒品犯罪之前科
    紀錄，縱被告本件施用毒品犯行之犯罪時間係在觀察、勒戒
    執行完畢釋放後5 年後，揆諸上開決議意旨，仍得依法追訴
    、處罰。故本件事證明確，被告犯行洵堪認定，自應依法論
    科。
三、查海洛因係屬毒品危害防制條例第2 條第2 項第1 款所規定
    之第一級毒品，故核被告所為係犯毒品危害防制條例第10條
    第1 項之施用第一級毒品罪。被告非法持有第一級毒品海洛
    因之低度行為，已為其進而施用之高度行為所吸收，故不另
    論罪。又被告曾有如事實欄第一部分所示之論罪科刑執行情
    形，有上開前案紀錄表1 份存卷可查，其於有期徒刑執行完
    畢後，5 年以內故意再犯本件有期徒刑以上之施用第一級毒
    品罪，為累犯，應依刑法第47條第1 項規定加重其刑。爰審
    酌被告正值青壯，身體健全，竟不知謹慎自持而吸食毒品，
    且經觀察、勒戒及刑之執行後，仍再犯本件之罪，足見其毫
    無悔意，戒癮之意志力甚為薄弱，惟念及其施用毒品之犯行
    ，在本質上乃屬戕害自身身心健康之行為，且能坦承犯行，
    犯罪後之態度尚稱良好等一切情狀，依公訴人之請量處如主
    文所示之刑，以資懲儆。又檢察官起訴書雖認被告係於97年
    6 月13日下午2 時許為警採尿時往前回溯72小時內之某時，
    施用第一級毒品海洛因1 次，然查，毒品施用後於尿液中排
    出之最長時限，受施用劑量、施用方式、個人體質及其代謝
    情況等因素影響，因個案而異，一般可檢出之最長時限為海
    洛因服用後2 至4 天、安非他命1 至4 天、甲基安非他命1
    至5 天、MDMA 1至4 天、FM2 2 至14天，Ketamine 2至4天
    ，此有行政院衛生署管制藥品管理局91年9 月23日管檢字第
    109652號函1 份附卷可稽（見本院卷第17頁），故應認本件
    被告施用第一級毒品海洛因之時間應係於97年6 月13日下午
    2 時許為警採尿時起回溯96小時內某時，檢察官上開認定，
    容有誤會，附此敘明。
據上論斷，應依刑事訴訟法第273 條之1 第1 項、第299 條第1
項前段，毒品危害防制條例第10條第1 項，刑法第11條前段，第
47條第1 項，判決如主文。
本案經檢察官李侑姿到庭執行職務
中    華    民    國    97    年    12    月    31    日
                  刑事第五庭    法  官  程士傑
以上正本證明與原本無異。
如不服本判決應於收受判決後10日內向本院提出上訴書狀，並應
敘述具體理由；其未敘述上訴理由者，應於上訴期間屆滿後20日
內向本院補提理由書（均須按他造當事人之人數附繕本）「切勿
逕送上級法院」。
中    華    民    國    97    年    12    月    31    日
                                書記官  孫秀桃
附錄論罪科刑法條：
毒品危害防制條例第10條第1項
施用第一級毒品者，處 6 月以上 5 年以下有期徒刑。


司法院資訊處製作；財團法人民間司法改革基金會備份。
